臺灣新竹地方法院民事小額判決
110年度竹北小字第680號
原      告  新安東京海上產物保險股份有限公司桃園分公司

法定代理人  單正寰  
訴訟代理人  陳賢哲  
            張穎婕  
被      告  陳翊瑄  
上列當事人間請求損害賠償事件，本院於民國110年12月7日言詞
辯論終結，判決如下：
    主  文
被告應給付原告新臺幣壹萬陸仟壹佰陸拾肆元，及自民國一一０
年十二月三日起至清償日止，按年息百分之五計算之利息。
原告其餘之訴駁回。
訴訟費用新臺幣壹仟元由被告負擔。
本判決第一項得假執行。但被告如以新臺幣壹萬陸仟壹佰陸拾肆
元為原告預供擔保後，得免為假執行。
    事  實  及  理  由
壹、程序事項　　
    被告經合法通知，未於言詞辯論期日到場，核無民事訴訟法
    第386條所列各款情形，爰依原告聲請由其一造辯論而為判
    決。
貳、實體事項
一、原告起訴主張：被告於民國110年5月7日16時許，駕駛車牌
    號碼0000-00號自小客車行經新竹縣○○鎮○道0號南向76公里
    南側向服務區小型車停車區車道時，因起步時未依規定禮讓
    行進中之車輛，不慎碰撞原告所承保訴外人黃娟儀所有並駕
    駛之車牌號碼0000-00號自小客車（下稱系爭車輛）右前車
    頭及右側車身，致系爭車輛毀損，原告業依保險契約賠付被
    保險人必要修復費用新臺幣（下同）32,148元（含工資5,35
    0元、烤漆7,617元、零件19,181元，卷第25-29頁），依保
    險法第53條第1項規定取得代位求償權，爰依侵權行為及保
    險代位之法律關係提起本件訴訟等語。並聲明：㈠被告應給
    付原告32,148元，及自起訴狀繕本送達翌日起至清償日止，
    按年息5%計算之利息；㈡訴訟費用由被告負擔。
二、被告未於言詞辯論期日到場，亦未提出書狀作何聲明或陳述
    。
三、本院之判斷：　　
  ㈠原告主張本件車禍及損害發生之事實，業據其提出道路交通
    事故當事人登記聯單、行車執照、車損照片、估價單、統一
    發票、賠款同意書等件影本為證（卷第17-31頁），復經本
    院依職權向內政部警政署國道公路警察局第六公路警察大隊
    函調本件事故之道路交通事故現場圖、道路交通事故調查報
    告表㈠㈡、當事人登記聯單、肇事人自首情形紀錄表、談話紀
    錄表、初步分析研判表、現場照片黏貼紀錄表在卷可憑（卷
    第35-71頁），核屬相符，而被告經合法通知，既未到庭，
    亦未提出書狀答辯，以供本院斟酌，應認原告之主張為可採
    。　　
　㈡按因故意或過失，不法侵害他人之權利者，負損害賠償責任
    ；汽車、機車或其他非依軌道行駛之動力車輛，在使用中加
    損害於他人者，駕駛人應賠償因此所生之損害；行車起駛前
    應顯示方向燈，注意前後左右有無障礙或車輛行人，並應讓
    行進中之車輛行人優先通行，民法第184條第1項前段、第19
    1條之2前段及道路交通安全規則第89條第1項第7款分別定有
    明文。本件車禍發生前，被告於路邊停靠欲起步行駛，惟因
    未依規定禮讓行進中之車輛，不慎碰撞於車道行駛中之系爭
    車輛右前車頭及右側車身，有前引資料附卷可參，足認被告
    對於本件車禍之發生，顯有過失，且其過失行為與系爭車輛
    受損之結果間具有相當因果關係，是被告就本件肇事應負過
    失侵權行為責任，洵堪認定。
  ㈢不法毀損他人之物者，被害人得請求賠償其物因毀損所減少
    之價值，民法第196條定有明文。又被保險人因保險人應負
    保險責任之損失發生，而對於第三人有損失賠償請求權者，
    保險人得於給付賠償金額後，代位行使被保險人對於第三人
    之請求權，保險法第53條第1項亦有規定。另物被毀損時，
    被害人除得依據民法第196條請求賠償外，並不排除民法第2
    13條至第215條之適用，依民法第196條請求賠償物被毀損所
    減少之價額，得以修復費用為估定之標準，但以必要者為限
    （例如：修理材料以新品換舊品，應予折舊），有最高法院
    77年度第9次民事庭會議決議可資參照。經查：
  ⒈本件車禍之發生係被告之過失所致，已如前述，被保險人就
    其所受損害，本得基於侵權行為法律關係向被告請求賠償，
    而原告既依保險契約理賠保險金予被保險人，揆諸上開法條
    規定，被保險人對於侵權行為人之請求權即移轉給保險人，
    原告自得向被告求償。系爭車輛因本件車禍受損，計支付修
    理費32,148元（含工資5,350元、烤漆7,617元、零件19,181
    元）等情，有估價單、發票在卷可按（卷第25-29頁），其
    修復之部位與系爭車輛之車損照片亦屬相符（卷第19-21頁
    ），堪認確係屬修復系爭車輛所必要，而各項費用亦尚稱合
    理。
  ⒉惟系爭車輛係於96年6月出廠，有行車執照影本在卷（卷第17
    頁），至車禍發生時（110年5月7日）已使用13年10月餘，
    揆之前揭說明，以新品換舊品而更換之零件，自應予以折舊
    。依所得稅法施行細則第48條第1項規定：「採平均法者，
    以固定資產成本減除殘價後之餘額，按固定資產耐用年數表
    規定之耐用年數平均分攤，計算其每期折舊額」，參以86年
    12月30日行政院台86財字第52051號函所頒之「固定資產耐
    用年數表」，非運輸業用客、貨車之耐用年數為5年，再參
    酌營利事業所得稅查核準則第95條第6款規定「固定資產提
    列折舊採用平均法、定率遞減法或年數合計法者，以一年為
    計算單位；其使用期間未滿一年者，按實際使用之月數相當
    於全年之比例計算之；不滿一月者，以月計」。系爭車輛為
    96年6月出廠，距離車禍於110年5月7日發生時，已使用逾5
    年，僅存殘價。本件零件部分維修金額為19,181元，殘價＝
    取得成本÷（耐用年數＋1）即19,181元÷6＝3,197元（元以下
    四捨五入）。是系爭車輛更新零件部分之損害經折舊後之價
    額應為3,197元。據此，再加上無須折舊之鈑金拆裝工資、
    烤漆共12,967元，系爭車輛之修復費用總計為16,164元(計
    算式：3,197元＋12,967元=16,164元)。
四、從而，原告依侵權行為及保險代位之法律關係，請求被告賠
    償16,164元及自起訴狀繕本送達翌日即110年12月3日（本件
    於110年11月22日寄存送達被告，自該日起10日即110年12月
    2日發生送達之效力，卷第77頁）起至清償日止，按年息5%
    計算之利息，為有理由，應予准許，逾此範圍之請求，則無
    理由，應予駁回。
五、本件係適用小額訴訟程序所為被告部分敗訴之判決，爰依職
    權宣告假執行，並依民事訴訟法第392條第2項規定，職權為
    被告酌定相當之擔保金額後併宣告得免為假執行，暨於判決
    時確定被告應負擔之訴訟費用如主文第3項所示之金額（即
    第一審裁判費1,000元）。
六、本件判決基礎已臻明確，兩造其餘攻擊防禦方法及訴訟資料
    ，核與判決結果不生影響，爰不一一論述。　　
七、訴訟費用負擔之依據：民事訴訟法第79條，由法院酌量情形
    命一造負擔。
中　　華　　民　　國　　110 　年　　12　　月　　21　　日
                  竹北簡易庭    法  官  陳麗芬
以上正本證明與原本無異。
如對本判決上訴，非以其違背法令為理由，不得為之，且須於判
決送達後20日內向本院提出上訴狀（須按他造當事人之人數附繕
本），及繳納上訴裁判費新臺幣1,500元。
中　　華　　民　　國　　110 　年　　12　　月　　21　　日
                                書記官  曾煜智